【裁判字號】    91,重訴,66
【裁判日期】    920326
【裁判案由】    侵權行為損害賠償
【裁判全文】
臺灣高等法院民事判決  九十一年度重訴字第六六號
    原      告  甲○○
    法定代理人  李  春
    訴訟代理人  陳鼎正律師
    複代理人    盧建宏律師
    被      告  乙○○
    訴訟代理人  林思銘律師
                洪桂如律師
                劉雅萍律師
    複代理人    苗繼業律師
右當事人間因侵權行為損害賠償事件，經本院刑事庭裁定移送，本院判決如左︰
    主      文
被告應給付原告新臺幣壹佰陸拾萬參仟捌佰捌拾玖元，及自民國九十一年六月十一日
起，至清償日止，按年息百分之五計算之利息。
原告其餘之訴駁回。
訴訟費用由被告負擔三分之一，餘由原告負擔。
本判決第一項於原告以新臺幣伍拾肆萬元為被告供擔保後，得假執行。但被告如於假
執行程序實施前，以新臺幣壹佰陸拾萬參仟捌佰捌拾玖元，為原告預供擔保，得免為
假執行。
原告其餘假執行之聲請駁回。
    事      實
甲、原告方面：
一、聲明：(一)被告應給付原告新臺幣陸佰零伍萬玖仟肆佰陸拾參元整及自民國九十一
    年六月十一日起至清償日止，按年息百分之五計算之利息。(二)願供擔保，請准宣
    告假執行。
二、陳述：
  (一)被告於民國九十年九月十一日上午，無駕駛執照而駕駛車牌號碼Ｚ九－八五七三
    號自小客車，沿速限每小時六十公里之桃園縣蘆竹鄉○○路由竹圍往桃園市方向
    行駛，於當日上午十時三十分許，行經該路二段三十五巷巷口前，原應注意行車
    速度在郊外道路時速不得超過六十公里，而依當時天候晴路面鋪設柏油、乾燥、
    、無缺陷、無障礙物、視距良好等情況，並無不能注意之情形，竟貿然以時速七
    十公里之高速超速行駛，適有對向由原告所騎乘車牌號碼ＨＹＢ－八０六號重機
    車由桃園市往竹圍方向行駛，擬左轉至富國路二段三十五巷內，而遭被告撞及右
    前側車頭，原告因而受有嚴重頭部外傷合併顱內出血右股骨骨折、左橈骨骨折、
    右腿及足部多處皮膚缺損併意識不清等傷害，案經刑事判決判處有期徒刑柒月確
    定在案。
  (二)原告因此而支出：
  １、醫藥費用部分：共新臺幣陸仟貳佰陸拾參元。
  ２、增加生活上需要部分：共新臺幣肆佰零伍萬參仟貳佰元。原告因本件車禍受有
      傷害，經台灣桃園地方法院九十一年度禁字第五十九禁治產宣告案件送由敏盛
      綜合醫院進行鑑定，而鑑定意見中記載原告可算是心神喪失程度，是原告現已
      成為心神喪失之人，日常生活起居均無法自理，有僱請專人看護之必要。原告
      目前全身癱瘓，需專人日夜照顧飲食起居，至九十一年十一月已陸續支出新臺
      幣肆拾參萬肆仟元，原本每月參萬伍仟元看護費經原告向院方協調始降為貳萬
      玖仟元，但自九十一年十一月後，原告無力再付款，故由家屬接回照料，依原
      告之病情無法預期將能復原，故每月必需新臺幣貳萬玖仟元正看護費之生活上
      支出。原告係民國二十五年六月十三日出生依台閩地區男性平均餘命表，原告
      尚有十四年之壽命，依霍夫曼計算法扣除中間利息為三百六十一萬九千二百元
      。以上合計為四百零五萬三千二百元
  ３、慰撫金部分共新臺幣貳佰萬元。原告雖為一年邁老者，但身體當稱健壯，而能
      自由行走活動，詎竟因被告之重大過失而癱瘓在床而意識不清，所遭遇痛苦難
      以筆墨形容，爰請求賠償精神上損害共新臺幣貳佰萬元。
  (三)被告辯稱原告與有過失顯無理由：台灣省桃園縣區車輛行車事故鑑定委員會鑑定
    意旨認原告駕駛重機車左轉彎未讓直行車先行，亦有過失，惟此見解容有違誤。
    被告當時係以時速七、八十公里之高速行駛，且被告駕車行經肇事地點前有一彎
    道，甲○○於事發前根本無法預見被告駕車駛來，何有先行禮讓之可能？再被告
    所駕駛車輛係右前方撞及甲○○之機車右後方，顯見乃甲○○機車將越過馬路時
    才遭被告撞及，是絕非甲○○未禮讓被告來車，而係被告車速過快發生本件事端
    至明。
  (四)爰依民法第一百八十四條第一項前段、第一百九十三條第一項、第一百九十五條
    第一項請求被告賠償上開金額。
三、證據：提出醫療收據、民事裁定、
乙、被告方面：
一、聲明：(一)原告之訴及假執行之聲請均駁回。(二)如受不利之判決，願供擔保請准宣
    告免為假執行。
二、陳述：
  (一)增加生活上需要之部分：原告固已於民國九十一年七月十七日經台灣桃園地方法
    院宣告為禁治產人，無法處理自己之事務，日常生活起居，容有僱請專人看護之
    必要，惟其目前實際上每月所支出之看護費用，是否確實為新台幣參萬伍仟元整
    ，容有調查之必要。
  (二)保險金額之扣除：
    次按保險人依本法規定給付之保險金，視為加害人或被保險人損害賠償金額之一
    部份；加害人或被保險人受賠償請求時，得扣除之，強制汽車責任保險法第三十
    條定有明文。查本件原告已自富邦產物保險股份有限公司受領新台幣一百四十三
    萬五千七百五十三元之保險金，從而，被告自得依上揭規定，主張就原告請求賠
    償之金額中扣除。
  (三)原告於本件車禍之發生，與有過失：由台灣省桃園縣區車輛行車事故鑑定委員會
    九十二年一月十日九十一府車鑑桃字第九一一五六一號函之鑑定意旨可知，原告
    甲○○駕駛重機車左轉彎未讓直行車先行，因此，足認原告於本件車禍之發生，
    顯然與有過失。應依民法第二百一十七條第一項過失相抵之規定，核減原告請求
    賠償之金額。
  (四)慰撫金請求之部分：按民法第二百十七條第一項規定之適用，原不以財產上之損
    害賠償請求權為限，即非財產之損害賠償請求權亦有適用；是就原告慰撫金請求
    之部分，亦按過失相抵之法則，減輕賠償之金額。
三、證據：提出民事支付命令聲請狀一紙為證。
丙、本院依職權調閱本院九十一年交上易字第一五二號刑事卷宗、台灣桃園方地方法
    院九十一年度禁字第五九號卷宗，並囑託台灣省桃縣區車輛行車事故鑑定委員會
    鑑定。
    理      由
甲、程序方面
    本件原告雖為滿二十歲之成年人，但業據台灣桃園地方法院宣告為禁治產人，而
    其配偶為李春，有台灣桃園地方法院九十一年度禁字第五九號裁定一紙及
    本在可稽，是以本件依民法第一千一百十一條第一項第一款規定即應由李春為原
    告之法定代理人，先此敘明。
乙、實體方面：
一、本件原告主張：被告於民國九十年九月十一日上午，無照駕駛車號Z九－八五七
    三號自用小客車，在桃園縣蘆竹鄉○○路撞及由原告所騎乘之車號HYB－八０六
    號重型機車，原告因此受到頭部外傷合併顱內出血、右股骨骨折、左橈骨骨折、
    右腿及足部多處皮膚缺損併意識不清、四肢無法行動、無法言語等身體上傷害一
    節為被告所不爭執，並有敏盛醫院診斷證明書二紙在卷可稽（本院九十一年度交
    上易字第一五二號刑事卷二一、二二頁），復經本院調閱本院九十一年度交上易
    字第一五二號刑事卷核閱屬實，應認為真正。
二、被告雖辯稱本件車禍之發生，原告亦與有過失，經查：按行車速度在郊外道路時
    速不得超過六十公里，道路交通安全規則第九十三條第一項第一款定有明文。查
    本件車禍發生時之天候晴、路面鋪設柏油、乾燥、無缺陷、無障礙物、視距良好
    ，而被告以時速七十公里之速度超速行駛，業據被告於警訊中坦承在卷（桃園地
    方法院檢察署九十年度偵字第一六五０八號卷訊問筆錄），且經本院委請台灣省
    桃園縣區車輛行車事故鑑定委員會鑑定結果，亦認被告無照駕駛行近無號誌交岔
    路口未減速反超速行駛，有該委員會九十二年一月十日九十一府車鑑桃字第九一
    一五六一號函一紙在卷可稽（本院卷七十頁）。又查原告於上開時地，乃由大竹
    往竹圍方向沿富國路二段行駛至三十五巷口左轉彎時未讓直行之被告先行，亦係
    本件車禍發生原因，亦經該委員會鑑定在卷。本院再核閱道路交通事故調查報告
    表所載，當時原告確係左轉彎時為直行之被告車輛撞及，復有道路交通故調查報
    告表一紙及現場暨車損照片十一幀在卷可稽（九十年度偵字第一六五０八號卷）
    。是核本件車禍發生原因，原告亦有轉彎車未讓直行車先行之與有過失，且原告
    上開過失一節，亦據上開委員會鑑定無訛，是以原告聲請再為覆議，洵無必要，
    併此敘明。本院審核被告無照超速行駛，於行經交岔路口時復未減速慢行，而原
    告未讓直行車先行等一切情狀，認原告亦有三分之一之過失，就此部分，應認被
    告抗辯原告與有過失一節為可採。
三、按因過失不法侵害他人之權利者，應負損害賠償責任，民法第一百八十四條第一
    有項前段定有明文。茲所應審酌者，為原告所得請求被告賠償之金額，爰分述如
    左：
  (一)醫療費：本件原告主張其因此支出必要醫藥費用共六千二百六十三元，業據其提
    出醫療費用收據八紙為證（本院重附民字第一八號卷七頁以下），應認為真正。
  (二)增加生活上需要部分。原告主張其因車禍癱瘓，目前已心神喪失，經桃園地方法
    院宣告為禁治產人，業經本院函調桃園地方法院九十一年禁字第五九號卷核閱無
    訛，應認為真正。原告主張其須請專人照顧，除已支出四十三萬四千元看顧費外
    ，以每月看顧費二萬九千元計算，再算至其平均餘命年數十四年，並依霍夫曼計
    算法扣除中間利息，未來尚須支出三百六十一萬九千二百元看護費，合計增加其
    生活費用共為四百零五萬三千二百元等語。經核本件原告業經法院宣為禁治產人
    ，且其全身癱瘓之事實，有上開禁治產宣告裁定一紙在卷可稽，並經敏盛醫院鑑
    定結果屬實，亦有敏盛醫院醫師鄭玉武於禁治產宣告程序中鑑定屬實，應認為真
    正（上開禁治產宣告卷二四頁）。又，原告至九十一年十一月止（之後由其家人
    接回照護），業已支出看顧費四十三萬四千元，並有怡德長期照顧中心出具之收
    費單九紙（九十一年度重交附民字第十八號卷十一頁、本院卷一一五、一一六頁
    ）、敏盛長期照顧中心收費單四紙在卷可稽（本院卷一一七頁、重交附民卷一二
    頁以下）。又核原告所受傷害程度，確亦有長期請人照顧必要，雖其九十一年十
    一月之後，即由其家屬接回照護，家屬照護亦非不得請求照護費，因此此部分照
    護費不能因此免除，被告自有繼續給付照護費義務。又核本件看護費部分，怡德
    看護中心每月為二萬九千元，而敏盛醫院為每月三萬五千元，復有上開收費單在
    卷可稽，原告主張以每月二萬九千元計，核無不合。原告為民國二十五年六月十
    三日出生，有其
    年台灣地區簡易生命表，計算其平均餘命（自九十一年十二月由其家人接回起計
    算）尚有十四年，就此部分應認原告之主張為可採，從而計算其尚須支出看護費
    ，依霍夫曼式扣除中間利息結果，應為三百六十九萬九千一百五十元（月別
    5/12% 複式霍夫曼計算法（第一個月不扣除中間利息），其計算式為：
    [29000*127.00000000 （此為應受扶養168月之霍夫曼係數）]=0000000（小數點
    以下四捨五入），原告主張依三百六十一萬九千二百元計，亦屬可採。據上，原
    告主張因此車禍而須增加之生活費，為四百零五萬三千二百元，並無不合。
  (三)精神慰藉金：原告主張為二百萬元：查原告受傷多處，肉體、精神確受極大痛若
    ，本院斟酌實際情況，及兩造之身分、地位、經濟能力等，認為原告請求貳佰萬
    元，尚嫌過高，應予核減為伍拾萬元，方屬公允，逾此數額之請求，為無理由。
  (四)綜上所述，本件原告所受之損害為醫療費六千二百六十三元、增加生活必需費用
    四百零五萬三千二百元及精神損害五十萬元，合計為四百五十五萬九千四百六十
    三元，再依原告與有過失為三分之一比例，計算結果，為三百零三萬九千六百四
    十二元（即0000000－0000000＝0000000）。
  (五)又按保險人依保險法規定給付之保險金，視為加害人或被保險人受賠償金額之一
    部，加害人或被保險人受賠償請求時得扣除之，強制汽車責任保險法第三十條定
    有明文。本件原告已自富邦產物保險股份有限公司受領一百四十三萬五千七百五
    十三元之保險金，已據被告提出富邦公司對被告之支付命令聲請狀一紙為證（本
    院卷八一頁），並為原告所不爭執，是上開保險金即應自損害賠償額中扣除。從
    而原告所得請求之賠償額為一百六十萬三千八百八十九元及自民國九十一年六月
    十一日起（起訴狀繕本送達翌日起），至清償日止，依法定利率計算之遲延利息
    部分，洵屬正當，應予准許。逾此部分所為之請求，為無理由，應予駁回。
四、假執行之宣告：兩造陳明願供擔保，分別聲請宣告假執行及免為假執行，於原告
    勝訴部分，經核尚無不合，爰分別酌定相當擔保金額准許之。至於原告其餘假執
    行之聲請部分，因訴之駁回而失所附麗，併予駁回。
丙、結論：本件原告之訴，為一部有理由，一部無理由，爰判決如主文。
中      華      民      國    九十二    年      三      月    二十六    日
                                    民事第九庭
                                          審判長法  官  吳  謙  仁
                                                法  官  蘇  瑞  華
                                                法  官  魏  大  喨
右正本係照原本作成。
兩造如不服本判決，應於收受送達後二十日內向本院提出上訴書狀，其未表明上訴理
由者，應於提出上訴後二十日內向本院補提理由書狀（均須按他造當事人之人數附繕
本）上訴時應提出委任律師或具有律師資格之人之委任狀；委任有律師資格者，另應
附具律師資格證書及釋明委任人與受任人有民事訴訟法第四百六十六條之一第一項但
書或第二項（詳附註）所定關係之釋明文書影本。
中      華      民      國    九十二    年      三      月    二十七    日
                                                書記官  黃  美  玉
附註：
民事訴訟法第四百六十六條之一（第一項、第二項）：
對於第二審判決上訴，上訴人應委任律師為訴訟代理人。但上訴人或其他法定代理人
具有律師資格者，不在此限。
上訴人之配偶、三親等內之血親、二親等內之姻親，或上訴人為法人、中央或地方機
關時，其所屬專任人員具有律師資格並經法院認為適當者，亦得為第三審訴訟代理人
。


司法院資訊處製作；財團法人民間司法改革基金會備份。
